【裁判字號】    90,上訴,1531
【裁判日期】    900622
【裁判案由】    貪污治罪條例等
【裁判全文】
臺灣高等法院刑事判決                            九十年度上訴字第一五三一號
    上  訴  人
    即  被  告  丙○○
右上訴人因貪污治罪條例等案件，不服臺灣臺北地方法院九十年度訴字第二十三號，
中華民國九十年三月三十日第一審判決（起訴案號：臺灣臺北地方法院檢察署八十九
年度偵字第二一六六０號）提起上訴，本院判決如左：
    主  文
原判決關於丙○○妨害公務部分暨定執行刑部分撤銷。
丙○○以不正當方法剝奪人之行動自由，處有期徒刑參月。
其他上訴駁回。
本判決撤銷改判部分與駁回上訴所處有期徒刑捌月部分應執行有期徒刑拾月，褫奪公
權壹年。
    事  實
一、丙○○因妨害風化罪案件，經台北地方法院檢察署通緝，民國八十九年十一月三
    日二十三時五分許，騎乘其所有之車號ＱＳＲ－三七七號輕機車，為台北市政府
    警察局信義分局福德派出所員警乙○○等四人，在台北市○○區○○街八十巷口
    實施臨檢查悉車主為通緝犯丙○○，即請其回派出所查證真實身分，丙○○先謊
    報其弟廖智偉之身分證統一編號及出生年月日，並堅持騎乘機車，拒坐警車返派
    出所，警員乙○○乃坐上該機車後座與警車同行併回派出所，詎丙○○行經一一
    四巷口竟未往派出所方向行駛，反搭載該警員繞行街道，途經同區○○路一百七
    十巷時，員警乙○○欲以無線電呼叫支援，丙○○竟出手阻撓呼叫，而對於公務
    員依法執行職務時，施以強暴，嗣假意願配合乙○○返所，惟仍載同乙○○四處
    繞行，以此方法剝奪乙○○之行動自由及妨害乙○○執行公務，迨同日二十三時
    四十五分許，行經福德街三００巷口時，員警乙○○乘機拉住煞車致機車倒地，
    丙○○即乘隙逃逸，在同巷十號前遭員警乙○○追捕時，接續與該員警拉扯，致
    該員警所著制服鈕扣一顆及警用行動電話一只扯落在地。嗣經員警乙○○制伏逮
    捕，竟另行起意，以新台幣（下同）二千元向該員警行求賄賂，要求其違背職務
    讓其離去，為員警乙○○嚴拒，而於同日二十三時四十五分許在同巷三三號前將
    之緝捕到案。
二、案經台北市政府警察局信義分局報請台北地方法院檢察署檢察官偵查起訴。
    理  由
一、訊據上訴人即被告丙○○固坦承為免被查緝而謊報其弟廖智偉之名，故不願前往
    派出所而載員警乙○○繞行，唯矢口否認右揭犯行，辯稱因遭通緝，為免被識破
    ，故而不願與警察到派出所，伊並無妨害公務之故意，且因伊積欠同派出所警員
    甲○○二、三千元，故而請託乙○○警員將錢拿給甲○○，並非行賄云云。
二、但查右揭事業，業據證人乙○○於偵查、原審審理中及本院訊問時結證綦詳，且
    有乙○○八十九年十一月四日報告書一紙及照片三幀（鈕釦掉落之制服、警用行
    動電話）附卷可按。即被告於警訊業已供稱伊確有告訴該名警察主管，要包一個
    二千元紅包給他，求放過伊云云（見偵查卷第八頁）；嗣經詰之證人甲○○亦結
    稱被告並無積欠伊債務，伊與被告亦無其他私交等語（見本院九十年五月二十八
    日訊問筆錄）；即被告於警訊業已供稱伊確有告訴該名警察主管，要包一個二千
    元紅包給他，求放過伊等情屬實（見偵查卷第八頁）；事證已極明確，所辯無非
    飾卸之詞，不足採信，被告犯行應堪認定。
三、核被告所為係犯刑法第一百三十五條第一項妨害公務罪、同法第三百零二條第一
    項之剝奪人之行動自由罪及貪污治罪條例第十一條第二項、第一項之行賄罪，所
    犯妨害公務、剝奪人之行動自由罪，係一行為為之，應從一重之剝奪人之行動自
    由罪論處，又所犯剝奪人之行動自由罪與行賄罪，犯意各別，行為互殊，應予分
    論併罰，公訴意旨認應二罪有方法結果之牽連關係，為牽連犯，應從一重之行賄
    罪處斷，容有未洽，又被告所犯行賄罪，其財物在五萬元以下，情節輕微，應依
    同法第十二條第二項之規定減輕其刑。被告所犯剝奪人之行動自由罪部分，雖未
    據提起公訴，但此部分業據公訴人於起訴書犯罪事實欄詳予論列，且與已起訴之
    妨害公務罪有裁判上一罪之關係，本院自應併予審酌。
三、原審就被告所犯妨害公務罪部分予以論罪科刑，固非無見，但查被告以機車後載
    員警乙○○，未依員警之指示將之載往派出所，反將張員載往他處，並不讓張員
    下車，以此方法剝奪張員之行動自由，另涉刑法第三百零二條第一項之以不正當
    方法剝奪人之行動自由罪，原審未予論列，即有可議，被告上訴意旨，就此部分
    否認犯罪，指摘原判決不當，求予撤銷改判，固無理由，但原判決既有可議，自
    屬無可維持，自仍應由本院將此部分予以改判；末查爰審酌被告因案遭通緝，為
    免被查緝，竟拒絕受檢，謊報姓名，並載警繞行，妨害警察人員執行公務，並妨
    害警察之個人行動自由，並審酌被告之犯罪動機、手段，教育程度、犯後態度及
    其他一切情狀，量處如主文第二項所示之刑，以示儆戒。
四、原審就被告所犯行賄罪部分，原審援引貪污治罪條例第十一條第二項、第一項、
    第十二條第二項、十七條、刑法第十一條之規定，並說明被告所犯，情節輕微，
    而所行賄之款項在五萬元以下，依同條例第十二條第二項之規定減輕其刑，並審
    酌被告犯罪動機、目的、手段及其他一切清狀，量處有期徒刑八月，並依同條例
    第十七條之規定，宣告褫奪公權一年，經核其認事用法並無違誤，量刑亦稱妥適
    ，被告就此部分，上訴意旨，否認犯罪，指摘原判決不當，求予撤銷改判，為無
    理由，應駁回其上訴。
五、本判決撤銷改判部分與駁回上訴所處有期徒刑八月，褫奪公權一年部分，並定應
    執行有期徒刑十月，褫奪公權一年。
據上論斷，應依刑事訴訟法第三百六十九條第一項前段、第三百六十四條、三百六十
八條、第二百九十九條第一項前段，貪污治罪條例第十一條第二項、第一項、第十二
條第二項、第十七條，刑法第十一條前段、第五十一條第五款、罰金罰鍰提高標法條
例第一條前段，判決如主文。
本案經檢察官陳明光到庭執行職務。
中    華    民    國     九十     年       六       月       二十二     日
                          臺灣高等法院刑事第十八庭
                              審判長法  官  吳  明  峰
                                    法  官  許  宗  和
                                    法  官  林  陳  松
右正本證明與原本無異。
如不服本判決應於收受送達後十日內向本院提出上訴書狀，其未敘述上訴之理由者並
得於提起上訴後十日內向本院補提理由書（均須按他造當事人之人數附繕本）。
                                    書記官  鎖  瑞  嶺
中    華    民    國     九十     年       六       月       二十六     日
附錄本案所犯法條全文：
刑法第三百零四條
以強暴、脅迫使人行無義務之事或妨害人行使權利者，處三年以下有期徒刑、拘役或
三百元以下罰金。
前項之未遂犯罰之。
貪污治罪條例第十一條
對於第二條人員，關於違背職務之行為，行求、期約或交付賄賂或其他不
正利益者，處一年以上七年以下有期徒刑，得併科新台幣三百萬元以下罰金。
不具第二條人員之身分而犯前項之罪者，亦同。
犯前二項之罪而自首者，免除其刑；在偵查或審判中自白者，減輕或免除其刑。


司法院資訊處製作；財團法人民間司法改革基金會備份。
